【裁判字號】    96,重訴,1122
【裁判日期】    980325
【裁判案由】    給付買賣價金等
【裁判全文】
臺灣臺北地方法院民事判決            96年度重訴字第1122號
原      告  甲○○
訴訟代理人  杜英達律師
            謝啟明律師
被      告  丙○○
訴訟代理人  陳啟昌律師
被      告  昱融生物科技股份有限公司
法定代理人  乙○○
上列當事人間給付買賣價金等事件，本院於中華民國98年3月4日
言詞辯論終結，判決如下：
    主  文
被告昱融生物科技股份有限公司應給付原告新臺幣壹仟肆佰萬元
，及自民國九十六年六月二十二日起至清償日止，按年息百分之
五計算之利息。
被告丙○○應給付原告新臺幣壹仟肆佰萬元，及自民國九十六年
九月三十日起至清償日止，按年息百分之五計算之利息。
第一、二項聲明，如有任一被告給付，其他被告於給付金額範圍
內，免除其清償責任。
訴訟費用由被告連帶負擔。
本判決於原告以新臺幣肆佰陸拾柒萬元為被告預供擔保後，得假
執行。但被告丙○○以新臺幣壹仟肆佰萬元為原告預供擔保，得
免為假執行。
    事實及理由
一、本件被告經合法通知，均未於最後言詞辯論期日到場，核無
    民事訴訟法第386條各款所列情形，爰依原告之聲請，由其
    一造辯論而為判決。
二、原告起訴主張：原告於民國93年間就坐落於台北市○○區○
    ○路第一小段25地號，即門牌號碼台北市○○路○段150巷2
    號15樓、15樓之1、15樓之2、15樓之3、15樓之4共5戶建物
    暨13個車位（下稱系爭房地），以每坪新台幣（下同）30萬
    元、總價2億700萬元出賣予被告昱融生物科技股份有限公司
    （下稱昱融公司），並由當時為該公司負責人之被告丙○○
    與原告訂立系爭房地買賣契約。嗣原告將系爭房地過戶予被
    告昱融公司後，被告昱融公司尚積欠價金尾款4,700萬元未
    付，經雙方就前揭價金達成和解，由被告丙○○本於自由意
    願主動告知其所委任律師和解內容，並由該律師撰寫和解書
    ，約定價金尾款減縮為3,700萬元，被告丙○○並當場開立
    金額共3,700萬元支票4紙交予原告收執，其後更主動向原告
    表示換票而開立數紙支票，惟被告僅陸續兌現部分支票共計
    2,300萬元，仍有本案系爭6紙、總金額1400萬元之支票（下
    稱系爭票據）尚未兌現，嗣被告丙○○明知系爭支票為履行
    前揭不動產買賣價金之和解契約而開立，竟謊稱遺失而向付
    款銀行辦理掛失止付，致原告執系爭票據提示付款時遭退票
    ，無法兌現票款，爰依民法第367條、第736條及系爭和解書
    第1條規定，請求被告昱融公司給付買賣價金尾款；而不論
    被告丙○○於簽訂系爭和解書時是否仍為被告昱融公司之代
    表人，被告丙○○開立系爭支票清償被告昱融公司前揭買賣
    價金債務，為第三人清償應屬有效，原告自得依票據法第
    131 條規定，請求被告丙○○給付1,400萬元，又被告丙○
    ○之票據債務與被告昱融公司之價金債務為不真正連帶債務
    ，是任一被告給付後，於其給付程度範圍內，另一被告免給
    付之責等語。並聲明：
    (一)被告丙○○應給付原告1,400萬元，及自起訴狀繕本送達
    翌日起至清償日止，按年息6％計算之利息。
    (二)被告昱融公司應給付原告1,400萬元，及自起訴狀繕本送
    達翌日起至清償日止，按年息5％計算之利息。(三)前二項請
    求之給付，任一被告為給付後，在其給付程度範圍內，另一
    被告即免其給付之責。(四)願供擔保，請准宣告假執行。
三、被告則以：
  (一)被告丙○○部分：系爭房地原告以較訴外人涂錦樹所購買價
    格每坪多10萬元轉售予被告昱融公司，此等詐欺情事於被告
    丙○○卸任昱融公司董事長一職時已告知該公司，嗣被告昱
    融公司未依約給付買賣價金，原告轉而或於昱融公司辦公處
    所、或於高速公路上以恐嚇方式要求被告丙○○解決，更於
    95年12月26日在咖啡廳威脅被告丙○○，告以其所委任律師
    書擬雙方同意以3,700萬元做為被告應給付房屋價款餘額之
    和解書，並受脅迫開立4紙支票交付原告後，始得脫身。被
    告受脅迫開出系爭支票而交付之行為，業於96年2月依民法
    第92條規定，以存證信函撤銷受脅迫所為之票據行為，是依
    票據法第14條第1項規定，原告不得享有票據上權利，被告
    自無對原告負清償義務云云，資為抗辯。並聲明：(1)原告之
    訴駁回。(2)如受不利判決，願供擔保請准宣告免為假執行。
  (二)被告昱融公司則未於言詞辯論期日到場，亦未提出準備書狀
    作何聲明或陳述。
四、查原告主張其將系爭房地以每坪30萬元、總價2億700萬元售
    予被告昱融公司，並由當時為該公司負責人之被告丙○○與
    原告訂立系爭房地買賣契約。被告昱融公司尚有價金4,700
    萬元未付，雙方就該價金達成和解，由被告丙○○告知其所
    委任律師和解內容，並由該律師撰寫和解書，約定價金尾款
    減縮為3,700萬元，被告丙○○則當場開立金額共3,700萬元
    支票4紙交予原告收執。被告丙○○所開立之支票，至今計
    有6紙、總金額為1,400萬元之支票，因其向付款銀行掛失止
    付而無法兌現等情，業據提出不動產買賣契約書、和解書、
    支票及退票理由單等影本為證，復為被告所不爭執，自堪信
    為真實。
五、原告主張被告昱融公司未依約給付系爭房地之買賣價金，被
    告丙○○為清償系爭買賣價金債務，所開立之支票則未能兌
    現之事實，為被告所否認，並以前揭情詞置辯，是本件爭點
    厥為：
  (一)原告請求被告昱融公司給付系爭房地之買賣價金尾款，是否
    有據？
  (二)被告丙○○抗辯系爭支票係受原告脅迫所開立，依票據法第
    14條規定原告不得享有票據上權利，有無理由？
六、得心證理由：
  (一)原告請求被告昱融公司給付系爭房地之買賣價金尾款，是否
    有據？
    按買受人對於出賣人，有交付約定價金及受領標的物之義務。
    民法第367條定有明文。查原告主張其將系爭房地以每坪30
    萬元、總價2億700萬元售予被告昱融公司，並由當時為該公
    司負責人之被告丙○○與原告訂立系爭房地買賣契約，被告
    昱融公司尚有系爭房地之買賣價金尾款1,400萬元未給付等
    情，業據原告提出不動產買賣契約書、支票及退票理由單（
    見本院卷第7至11頁、第14至19頁）在卷可稽，被告昱融公
    司對於原告主張之事實，經受合法之通知，未於言詞辯論期
    日到場，亦未提出準備書狀作何聲明或陳述，依民事訴訟法
    第280條第3項本文，視同自認，被告丙○○亦不爭執原告上
    開請求，是依原告所提之上開證據，堪信原告之主張為真實
    ，揆諸首揭法律規定，原告本於民法第367條規定，請求被
    告昱融公司應給付原告1,400萬元及自起訴狀繕本送達翌日
    即96年6月22日起至清償日止，按年息5％計算之利息，為有
    理由，應予准許。
  (二)被告丙○○抗辯系爭支票係受原告脅迫所開立，依票據法第
    14條規定原告不得享有票據上權利，有無理由？
  1.按以惡意或有重大過失取得票據者，不得享有票據上之權利
    。票據法第14條第1項定有明文。又該條所謂以惡意取得票
    據者，不得享有票據上之權利，係指從無權處分人之手，受
    讓票據，於受讓當時有惡意之情形而言，如從有正當處分權
    人之手，受讓票據，係出於惡意時，亦僅生票據法第13條但
    書所規定，票據債務人得以自己與發票人或執票人之前手間
    所存人的抗辯之事由對抗執票人而已，尚不生執票人不得享
    有票據上權利之問題（參照最高法院90年台簡上字第34號判
    決意旨）。次按票據行為，為不要因行為，執票人不負證明
    關於給付之原因之責任，如票據債務人主張執票人取得票據
    出於惡意或詐欺時，則應由該債務人負舉證之責。（參照最
    高法院64年台上字第1540號判例意旨）
  2.經查，系爭票據為被告丙○○所簽發，為兩造所不爭執，被
    告丙○○就自己所簽發之票據非無處分權，原告取得系爭票
    據縱出於惡意，並無上揭票據法第14條第1項規定之適用，
    故被告丙○○抗辯依票據法第14條第1項規定不得享有票據
    上權利云云，自屬無據。
  3.又查，原告主張其於本案請求之票據係其向被告丙○○換票
    而取得，並非被告丙○○抗辯之於受威脅下簽立之票據等情
    ，為被告丙○○所不爭執（見本院卷第87頁），堪信為真實
    ，故原告自被告丙○○受讓系爭票據之原因乃為「換票」，
    而非被告丙○○所辯稱之於威脅簽發下所取得，則原告取得
    系爭票據自非出於惡意，是被告丙○○亦不得以票據法第13
    條但書規定對抗執票人。況查被告丙○○抗辯受威脅而簽立
    票據云云，亦經臺灣臺北地方法院檢察署96年度他字第8089
    號、97年度偵字第5453號調查後認無被告丙○○所稱之恐嚇
    、脅迫等情，而為不起訴處分（見本院卷第92至96頁），業
    經本院依職權調閱上開卷宗核閱無誤，是被告丙○○抗辯受
    威脅而簽立票據等情是否為真實，即非無疑。又被告丙○○
    復未能舉證證明原告有何惡意或有重大過失而取得票據，則
    其抗辯原告不得享有票據上權利云云，自屬無據，要難採信
    。
  (三)末按不真正連帶債務係謂數債務人具有同一目的，本於各別
    之發生原因，對債權人各負全部給付之義務，因債務人中一
    人為給付，他債務人即應同免其責任，此有最高法院89年度
    台上字第2240號判決、92年度台上字第1540號判決足資參照
    。查原告對被告昱融公司之買賣關係請求權，與原告對被告
    丙○○之票據請求權，其請求權雖有不同，然請求之實質同
    一，屬不真正連帶之法律關係，原告請求如其聲明第3項所
    示，亦有理由，應予准許。
七、綜上所述，被告昱融公司為系爭房地之買受人依法有交付約
    定價金之義務，故原告請求被告昱融公司給付價金尾款1,40
    0萬元及自96年6月22日起至清償日止，按年息5％計算之利
    息，為有理由，應予准許。另被告丙○○既為系爭票據之發
    票人，又無法舉證證明原告係惡意或重大過失取得系爭票據
    ，從而原告依票據之法律關係訴請被告丙○○給付1,400萬
    元及自起訴狀繕本送達翌日即96年9月30日起至清償日止，
    按年息5％計算之利息，即屬有據，亦予准許。又原告對被
    告昱融公司之買賣關係請求權，與原告對被告丙○○之票據
    請求權，其雖本於各別之發生原因，然給付之目的同一，屬
    不真正連帶之法律關係，是原告請求如其聲明第3項所示，
    亦有理由，應予准許。
八、原告及被告丙○○分別陳明願供擔保請為宣告假執行或免為
    假執行，經核均與規定相符，爰分別酌定相當之擔保金額予
    以宣告。
九、本件事證已臻明確，兩造其餘攻擊防禦方法，經審酌後，或
    與本件無涉，或與判決結果不生影響，毋庸一一論列，併此
    敘明。
十、訴訟費用負擔之依據：民事訴訟法第85條第2項。
中    華    民    國    98    年    3     月    25    日
                  民事第二庭    審判長法  官  朱漢寶
                                      法  官  歐陽漢菁
                                      法  官  陳雯珊
以上正本係照原本作成
如對本判決上訴，須於判決送達後20日內向本院提出上訴狀
中    華    民    國    98    年    3     月    25    日
                                      書記官  陳彥樺


司法院資訊處製作；財團法人民間司法改革基金會備份。
